臺灣高等法院臺中分院刑事判決
                                  110年度交上易字第248號
上  訴  人
即  被  告  陳建勳
上列上訴人因過失傷害案件，不服臺灣臺中地方法院109年度交
易字第1947號中華民國109年12月30日第一審判決（起訴案號：
臺灣臺中地方檢察署109年度偵字第26757號），提起上訴，本院
判決如下：
    主    文
上訴駁回。
    犯罪事實
一、陳建勳於民國109年3月11日13時許，駕駛車號0000-00號自
    用小客車（下稱甲車），沿臺中市西屯區青海路由東往西方
    向行駛，於同日13時21分許，行經臺中市西屯區青海路與重
    慶路交岔路口，本應注意駕駛人駕駛汽車，應遵守交通號誌
    之指示，且遇圓形紅燈表示禁止通行，不得超越停止線或進
    入路口，而依當時天候晴、日間自然光線、柏油路面乾燥、
    無缺陷、無障礙物及視距良好等情，客觀上並無不能注意之
    情形，竟疏未注意燈光號誌之指示，貿然闖越紅燈直行，適
    有賴○○騎車號000-000號普通重型機車（下稱乙機車）並搭
    載林嘉琪，沿臺中市西屯區重慶路由南往北方向行駛，起步
    進入前開交岔路口，因而煞避不及，陳建勳駕駛之車輛左側
    車身與賴○○所騎機車前車頭不慎發生碰撞，賴○○因而人車倒
    地，且受有右側股骨幹骨折、右側鎖骨骨折（起訴書漏載此
    部分傷勢)、左側上顎正中門齒半脫位伴隨牙冠斷裂等傷害
    。陳建勳於肇事後，對於有偵查犯罪權限之公務員尚未發覺
    何人犯罪前，主動向到場處理之臺中市政府警察局第六分局
    第六交通分隊警員坦承其為肇事者，自首而接受裁判。
二、案經陳建勳自首及賴○○聲請臺中市西屯區調解委員會調解不
    成立後移送臺灣臺中地方檢察署（下稱臺中地檢署）檢察官
    偵查起訴。
    理    由
壹、證據能力
　　本案據以認定上訴人即被告陳建勳（下稱被告）犯罪之被告
    以外之人於審判外之言詞或書面證據等供述證據：證人即告
    訴人賴○○（下稱告訴人）、證人即在場之林○○分別於警詢時
    之證述與職務報告等部分，檢察官及被告在原審109年12月2
    3日、本院110年4月20日審理時，均表示同意作為證據使用
    （見臺灣臺中地方法院109年度交易字第1947號卷【下稱原
    審卷】第205頁至第208頁；本院卷第53頁至第56頁)，經審
    酌認上開警詢分別係承辦警員依法通知詢問，又該職務報告
    則為承辦警員記載本案偵查經過，該等證據之作成或取得均
    無違法、不當之情況，應屬適當，依刑事訴訟法第159條之5
    第1項之規定，均有證據能力；又本案認定事實引用之卷內
    其餘非供述證據，並無證據證明係公務員違背法定程序取得
    ，依同法第158條之4規定反面解釋，亦均有證據能力。
貳、認定犯罪事實所根據之證據及理由：
　　被告雖於本院審理中承認有闖越紅燈之過失行為（見本院卷
    第57頁），惟其於原審審理中則否認有何過失傷害之犯行，
    辯稱：伊並無闖紅燈，且告訴人在燈號未轉變為綠燈時即提
    早起步云云。惟查：
一、被告確有於109年3月11日13時許，駕駛甲車，沿臺中市西屯
    區青海路由東往西方向行駛，於同日13時21分許，駛入臺中
    市西屯區青海路與重慶路交岔路口，被告所駕駛車輛左側車
    身與告訴人所騎機車前車頭發生碰撞，告訴人因而人車倒地
    ，且受有右側股骨幹骨折、右側鎖骨骨折、左側上顎正中門
    齒半脫位伴隨牙冠斷裂等傷害等情，業為被告所不爭執（見
    原審卷第209頁)，核與告訴人於警詢及偵訊時、證人林○○於
    警詢及原審審理時證述情節均相符合（告訴人部分：見臺中
    地檢署109年度偵字第26757號卷【下稱偵卷】第41頁至第42
    頁、第77頁至第78頁、第57頁至第58頁，林○○部分：見偵卷
    第79頁至第81頁；原審卷第182頁至第186頁），且有職務報
    告1紙、中國醫藥大學附設醫院診斷證明書2紙、祐德牙醫診
    所診斷證明書、道路交通事故現場圖、道路交通事故調查報
    告表㈠㈡、臺中市○○○○○○○○○○○○○○○○路○○○○○○○號查詢汽車駕
    駛人、車號查詢汽車車籍各1紙、現場照片3張、車損照片8
    張、現場監視器錄影畫面翻拍照片6張在卷可稽（見原審卷
    第83頁、第111頁至第113頁、第115頁、第117頁、第119頁
    至第121頁、第131頁、第161頁、第163頁；偵卷第47頁至第
    48頁、第48頁至第52頁、第83頁至第87頁)；此外，復經原
    審勘驗現場監視器錄影光碟屬實，此有原審勘驗筆錄1份附
    卷供參（見原審卷第36頁至第37頁)，此部分事實應堪認定
    。
二、按駕駛人駕駛汽車，應遵守道路交通標誌、標線、號誌之指
    示；又車輛面對圓形紅燈表示禁止通行，不得超越停止線或
    進入路口，道路交通安全規則第90條第1項及道路交通標誌
    設置規則第206條第5款分別定有明文。本案被告既曾考取普
    通小型車之駕駛執照，此有公路監理電子閘門證號查詢汽車
    駕駛人1紙在卷可稽（見原審卷第161頁)，是其對於前開規
    定自屬明知，並應予遵守。經查，本案交通事故地點係在臺
    中市西屯區青海路與重慶路交岔路口內某處，被告駕駛自用
    小客車沿臺中市西屯區青海路由東往西方向行駛，進入上開
    交岔路口，告訴人則係騎乘普通重型機車，在鄰近前開交岔
    路口之臺中市西屯區重慶路由南往北方向路段某處起駛等情
    ，此有道路交通事故現場圖、道路交通事故調查報告表㈠各1
    紙、現場照片3張、現場監視器錄影畫面翻拍照片6張在卷足
    憑（見原審卷第117頁、第119頁；偵卷第47頁至第48頁、第
    83頁至第87頁)；再依卷附前揭道路交通事故現場圖、道路
    交通事故調查報告表㈠、現場照片及現場監視器錄影畫面翻
    拍照片所示，可知本案交通事故發生當時天候晴、日間自然
    光線、柏油路面乾燥、無缺陷、無障礙物、視距良好，客觀
    上並無不能注意之情事。
三、被告雖以前揭情詞置辯，惟被告於案發當時，駕駛汽車至上
    開交岔路口，確有闖紅燈直行等情，業經告訴人於偵訊時證
    稱：伊係騎機車，被告闖紅燈，就在路口發生碰撞等語（見
    偵卷第58頁)，又證人林○○於警詢時證稱：伊當時在滿月茶
    座飲料店工作，伊在櫃檯處有看到這起交通事故發生，當天
    伊看到路口之青海路路段號誌已轉為紅燈，重慶路號誌則轉
    為紅燈，卻有1部沿青海路往文心路方向行駛之自小客車闖
    越紅燈，接著直接撞上沿重慶路往西方向路段行駛之重機車
    ，該重機車係於重慶路號誌轉為綠燈後才起步等語（見偵卷
    第79頁至第81頁)，復於原審審理時具結後證稱：伊在滿月
    茶作青海店上班，早晚班都是伊，伊記得有於109年3月11日
    目擊交通事故，當時重慶路變綠燈，青海路是紅燈，重慶路
    綠燈時，車輛過來，紅燈那邊有1臺車闖紅燈，駕駛汽車之
    行向係紅燈，已經變紅燈，汽車仍繼續往前，駕駛機車之行
    向是綠燈，綠燈後機車才起步，然後就發生車禍，當時店內
    沒有客人，伊站櫃檯，伊都會看著該交岔路口，沒有柱子擋
    住，該交岔路口至今沒有再發生其他車禍等語甚詳（見原審
    卷第182頁至第186頁)；互核前揭證人證述，均一致證稱被
    告當時確有闖紅燈直行進入交岔路口之情節；再經原審當庭
    勘驗現場監視器錄影光碟，其勘驗結果略以：錄影時間13時
    21分44秒許，畫面顯示臺中市西屯區青海路與重慶路交岔路
    口，重慶路由南往北方向路段之行車管制燈號顯示為紅燈，
    而於13時21分45秒許，重慶路路段之行車管制燈號轉變為綠
    燈，隨即有不明之第三人所騎機車沿重慶路由南往北方向行
    駛，進入監視器畫面右下角，駛至交岔路口中央欲左轉進入
    青海路，告訴人復騎機車沿重慶路由南往北方向直行進入該
    交岔路口，且於13時21分46秒許，可見被告駕駛汽車沿青海
    路由東往西方向駛入該交岔路口，被告駕駛之車輛左前車頭
    與告訴人所騎機車前車頭隨即發生碰撞，被告所駕駛汽車未
    及時煞停，仍持續向前行駛等情，此有原審勘驗筆錄1份附
    卷供參（見原審卷第36頁至第37頁)，故由上可知，本案確
    係被告駕車於所在青海路行車管制燈號轉變為紅燈之際，始
    駛入該交岔路口，亦見及告訴人所騎機車係於其所在重慶路
    行車管制燈號轉變為綠燈之際，方進入監視器畫面所攝影之
    交岔路口無疑，核與前揭證人證述相符；參以本案前雖經臺
    中市車輛行車事故鑑定委員會決議為不予鑑定，然亦指明被
    告確有駕車闖越紅燈進入交岔路口等情，此有臺中市車輛行
    車事故鑑定委員會109年6月9日中市車鑑字第1090003207號
    函1紙附卷供參（見偵卷第65頁至第66頁)，足資認定被告於
    案發當時，駕駛汽車至上開交岔路口，確有違規闖紅燈直行
    ，致其所駕駛車輛左側車身在該交岔路口內某處與告訴人所
    騎機車前車頭發生碰撞之情無訛，被告自有違反道路交通安
    全規則第90條第1項及道路交通標誌設置規則第206條第5款
    之規定，是認被告上揭駕車行為確有過失，被告前揭所辯，
    自無足採。
四、再告訴人因上開交通事故經送往中國醫藥大學附設醫院急診
    救治，且經祐德牙醫診所持續治療，確實受有右側股骨幹骨
    折、右側鎖骨骨折、左側上顎正中門齒半脫位伴隨牙冠斷裂
    等傷害等情，業經認定如前，準此，被告就本案事故應負過
    失責任甚明，且被告上述過失行為與告訴人之傷害結果間具
    有相當因果關係。
五、被告雖主張告訴人係於所在路段未轉換成綠燈時就起步，對
    於本件交通事故亦有過失云云。然查，原審當庭勘驗前開現
    場監視器錄影畫面結果，因拍攝角度緣故，未能拍得告訴人
    起步所在位置及有無提前起步等節，且依臺中市車輛行車事
    故鑑定委員會函文所載，本案現場肇事因素之認定與雙方進
    入交岔路口時之號誌顯示情形有關，雖依現場監視器畫面拍
    攝到當事人行駛狀況，惟鏡頭未拍攝到肇事前兩車進入該交
    岔路口時之號誌情況及起始位置，僅能推斷被告車輛應為紅
    燈時段進入路口，告訴人車輛則無法判斷，且無其他事據跡
    證可供作為佐證等情，此有臺中市車輛行車事故鑑定委員會
    109年6月9日中市車鑑字第1090003207號函1紙附卷供參（見
    偵卷第65頁至第66頁)，是依現存卷內事證，並無具體證據
    足供認定告訴人事發當時究否提前起步之違規行為，則被告
    此部分主張，即屬無據，無可憑採。
六、綜上所述，被告前開辯解，尚難採信，本案事證明確，被告
    前揭犯行洵堪認定，應予依法論科。
參、法律之適用
一、核被告所為，係犯刑法第284條前段之過失傷害罪。
二、本案車禍發生後，報案人或勤指中心轉來資料未報明肇事人
    姓名，臺中市政府警察局第六分局第六交通分隊警員黃世玄
    依據勤指中心之轉報前往處理時，肇事人在場，並當場承認
    為肇事人等情，此有臺中市政府警察局道路交通事故肇事人
    自首情形紀錄表1紙附卷可稽（見偵卷第33頁)，故在有偵查
    權限之警員到場處理前，警員既不知犯罪人為何人，仍屬未
    發覺之罪，而被告對於該未發覺之罪主動坦承其係行為人，
    核與自首成立之要件相符，爰依刑法第62條前段規定減輕其
    刑。
肆、本院之判斷
一、原審判決以被告罪證明確而予以依法論科，適用刑事訴訟法
    第299條第1項前段，刑法第284條前段、第62條前段、第41
    條第1項前段，刑法施行法第1條之1第1項規定，審酌被告駕
    車行抵交岔路口而未遵守燈光號誌，違規闖紅燈直行，肇致
    本件車禍事故發生，造成告訴人受有上開傷勢，徒增渠身體
    不適及生活不便，被告行為確有過失，又被告犯後猶否認犯
    行，未見悔意，且迄未能與告訴人達成和解，兼衡被告過去
    並無前科，有臺灣高等法院被告前案紀錄表1份在卷供參（
    見原審卷第17頁至第18頁)，素行尚佳，暨其高中畢業之智
    識程度，目前無業及經濟狀況小康之生活狀況，業據被告陳
    明在卷（詳被告之個人戶籍資料【完整姓名】查詢結果內教
    育程度註記欄之記載，見原審卷第15頁、第210頁）等一切
    情狀，量處如原審判決主文所示之刑，並諭知易科罰金之折
    算標準。
二、經核原審判決就被告之犯行，除勘驗筆錄上誤將「青海路」
    載為「文心路」，致原審判決於引用時亦生錯誤，然此由本
    院逕予更正即可外，其餘認事用法均無違誤，量刑亦稱妥適
    。被告仍提起上訴，主張原審判決第4頁第3至4行既已援引
    證人林○○之證詞，竟仍謂無證據足認告訴人有闖紅燈之行為
    ，實有未洽；另就原審判決第4頁第9至13行採信證人林○○有
    看到告訴人起步時之情形之證詞，亦有未洽；並聲請將本件
    送逢甲大學汽車行車事故鑑定研究中心進行肇事責任之鑑定
    ，確認告訴人於車禍發生之時，有無提前起步之過失責任。
    惟查：
　㈠被告謂原審判決援引證人林○○之證詞有所未洽，實係因被告
    斷章取義所生之誤會，蓋被告前開所指部分，觀原審判決之
    整體脈絡，原審判決係以證人林○○與告訴人之證詞均一致證
    稱被告當時確實有闖紅燈直行進入交岔路口，再經原審勘驗
    現場監視器畫面，並參以臺中市車輛行車事故鑑定委員會指
    明被告確有駕車闖越紅燈進入交岔路口等事證，認定被告於
    案發當時，駕駛汽車至交岔路口時，確有違規闖紅燈直行，
    致其所駕駛車輛左側車身在該交岔路口內某處與告訴人所騎
    機車前車頭發生碰撞。換言之，就被告所指摘之部分，原審
    判決係在認定被告有闖越紅燈進入交岔路口之過失行為，非
    在認定告訴人有無提早起步之過失行為。故被告仍執上揭辯
    詞再事爭執，尚難認為有理由。
　㈡按刑事訴訟法第163條之2規定當事人、代理人、辯護人或輔
    佐人聲請調查之證據，法院認為不必要者，得以裁定駁回之
    。下列情形，應認為不必要：一、不能調查者。二、與待證
    事實無重要關係者。三、待證事實已臻明瞭無再調查之必要
    者。四、同一證據再行聲請者。另按刑事訴訟法所稱依法應
    於審判期日調查之證據，係指與待證事實有重要關係，在客
    觀上顯有調查必要性之證據而言，故其範圍並非漫無限制，
    必其證據與判斷待證事實之有無，具有關聯性，得據以推翻
    原判決所確認之事實，而為不同之認定。經查，被告雖聲請
    將本件送請逢甲大學汽車行車事故鑑定研究中心再行鑑定告
    訴人之肇事責任，然觀前揭臺中市車輛行車事故鑑定委員會
    函文所載，因現場監視器畫面僅拍攝到當事人行駛狀況，並
    未拍攝到肇事前兩車進入該交岔路口時之號誌情況及起始位
    置，故無法判斷告訴人有無提前起步，已如前述，在「告訴
    人起步所在位置」之基礎事實不明確情形下，此部分鑑定自
    屬不能調查。再者，原審判決認定被告之犯罪事實為「被告
    疏未注意燈光號誌之指示，貿然闖越紅燈直行」，而被告聲
    請鑑定的事項為「告訴人於車禍發生之時，有無提前起步之
    情形」，堪認被告之聲請核與本案待證事實無關，且被告過
    失行為之事證已臻明確，依刑事訴訟法第163條之2第2項第1
    款、第2款、第3款規定，應無再調查之必要。
　㈢綜合上述，應認被告之上訴無理由，應予駁回其上訴。
據上論斷，應依刑事訴訟法第368條，判決如主文。
本案經檢察官黃永福提起公訴，檢察官謝謂誠到庭執行職務。
中　　華　　民　　國　　110 　年　　5 　　月　　11　　日
                 刑事第九庭  審判長法  官  紀文勝
                            　     法　官  姚勳昌       
                                   法　官  廖健男
以上正本證明與原本無異。
不得上訴。
                                   書記官  洪鴻權 

中　　華　　民　　國　　110 　年　　5 　　月　　11　　日